---
title: "Práctica 2: ¿Cómo realizar la limpieza y análisis de datos? "
author: "Juan Carlos Escribano Rubio, Juan Javier Corrales Pérez"
date: "22/12/2022"
output:
  pdf_document:
    df_print: kable
    toc: yes
    toc_depth: 3
lang: es
encoding: "utf-8"
---

```{r setup, include=FALSE}
knitr::opts_chunk$set(echo = TRUE)

```
\newpage

# 1. Descripción del dataset.

Para realizar la práctica hemos decidido utilizar el dataset propuesto en el enunciado:

https://www.kaggle.com/datasets/rashikrahmanpritom/heart-attack-analysis-prediction-dataset


El nombre del dataset es "Heart Attack Analysis & Prediction Dataset" y contiene diversas variables con información médica de diversos pacientes y la variable "target" dicotómica que indica si tiene más o menos probabilidad de sufrir un ataque cardiaco.

Este dataset nos permite por un lado realizar un análisis de cuales son las variables más relevantes de cara a predecir un ataque cardiaco y por otra nos permite modelar un sistema predictivo que nos indique la probabilidad de sufrir un ataque cardiaco en base a las variables médicas de un paciente.

# 2. Integración y selección

```{r load}
# Realizamos la carga de los datos a trabajar.
data.heart <- read.csv("heart.csv", stringsAsFactors = TRUE, header = TRUE, sep=",")

# Mostramos el detalle del data frame cargado.
str(data.heart)
summary(data.heart)
```


# 3. Limpieza de los datos.

## 3.1 ¿Los datos contienen ceros o elementos vacíos?


## 3.2 Identifica y gestiona los valores extremos.

# 4. Análisis de los datos.

## 4.1 Selección de los grupos de datos que se quieren analizar/comparar (p. ej., si se van a comparar grupos de datos, ¿cuáles son estos grupos y qué tipo de análisis se van a aplicar?)



## 4.2 Comprobación de la normalidad y homogeneidad de la varianza.




## 4.3 Aplicación de pruebas estadísticas para comparar los grupos de datos. En función de los datos y el objetivo del estudio, aplicar pruebas de contraste de hipótesis, correlaciones, regresiones, etc. Aplicar al menos tres métodos de análisis diferentes.




# 5. Representación de los resultados



# 6. Resolución del problema.


